臺灣新北地方法院刑事判決
110年度訴字第1291號
公  訴  人  臺灣新北地方檢察署檢察官
被      告  張皓勛



選任辯護人  呂紹宏律師
            吳益群律師
            黃仕翰律師
上列被告因違反藥事法案件，經檢察官提起公訴（109年度偵字
第40389號），本院判決如下：
    主  文
丙○○犯轉讓偽藥罪，處有期徒刑伍月。扣案之咖啡包混合包殘渣
袋參包（壹包金色惡魔熊、貳包紅迷彩AAPE）及如附表所示咖啡
包7包（含包裝袋柒個），均沒收。
    事  實
一、丙○○明知4-甲基甲基卡西酮（Mephedrone）係毒品危害防制
    條例第2條第2項第3款所定之第三級毒品，並經中央主管機
    關明令公告為管制藥品，非依藥事法相關規定製造之製劑，
    即屬藥事法第20條第1款所稱未經核准擅自製造之偽藥，依
    法不得轉讓，竟仍基於轉讓偽藥即第三級毒品4-甲基甲基卡
    西酮之犯意，於民國109年10月16日凌晨3時許，在新北市○○
    區○○路0號探索汽車旅館212號房間內，將其攜至上址之含有
    4-甲基甲基卡西酮成分之毒品咖啡3包（無積極證據證明轉
    讓數量已達淨重20公克以上）以開水沖泡後，無償提供予乙
    ○○飲用，丙○○即以此方式無償轉讓4-甲基甲基卡西酮予乙○○
    。嗣警方於同日上午10時40分許至上址執行臨檢，經丙○○同
    意搜索，當場扣得丙○○所有如附表所示之物。
二、案經新北市政府警察局中和分局移送臺灣新北地方檢察署檢
    察官偵查起訴。
    理  由
壹、程序方面
　　按被告以外之人於審判外之陳述，雖不符同法第159 條之1
    至第159 之4 之規定，而經當事人於審判程序同意作為證據
    ，法院審酌該言詞陳述或書面陳述作成時之情況，認為適當
    者，亦得為證據，刑事訴訟法第159 條之5 第1 項亦有規定
    。本案所引被告以外之人於審判外之陳述，經本院提示其等
    審判外陳述之內容並告以要旨，被告丙○○及辯護人於本院審
    理程序中表示不爭執證據能力等語在卷（見本院110年度訴
    字第1291號卷第233頁、第249頁之刑事請求得易科罰金之刑
    狀），且檢察官、被告、辯護人亦未於言詞辯論終結前對該
    等審判外陳述之證據資格聲明異議，應視為被告已有將該等
    審判外陳述作為證據之同意，且經審酌各該供述證據作成之
    客觀情狀，並無證明力明顯過低或係違法取得之情形，復為
    證明本案犯罪事實所必要，認為以之作為證據應屬適當，應
    有證據能力。
貳、實體方面
一、認定犯罪事實所憑之證據及理由
　㈠上開事實，業據被告於偵查中及本院審理時均坦承不諱（見1
    09年度偵字第40389號偵查卷，下稱偵字卷第118頁、同上本
    院卷第234頁、第247頁），核與證人乙○○於警詢、偵查及本
    院審理中、證人即現場查獲員警丁○○證述相符（見偵字卷第
    29頁至第35頁、第129頁至第131頁、見同上本院卷第157頁
    至第192頁、第217頁)，並有新北市政府警察局中和分局自
    願受搜索同意書2份、新北市政府警察局中和分局搜索扣押
    筆錄、扣押物品目錄表各1份、現場、扣案物及被告照片16
    張、被告丙○○與證人乙○○之LINE通訊軟體對話紀錄翻拍照片
    6張、被告丙○○提供毒品上游之微信帳號翻拍照片1張、尿液
    採驗同意書、新北市政府警察局受採集尿液檢體人姓名及檢
    體編號對照表、新北市政府警察局中和分局丙○○涉嫌毒品案
    通聯紀錄調查表各2份、被告之臺灣檢驗科技股份有限公司
    濫用藥物實驗室109/11/10濫用藥物檢驗報告(檢體編號：E0
    000000)0份、新北市政府警察局中和分局扣押物品清單2份
    、臺灣尖端先進生技醫藥股份有限公司毒品原物鑑定實驗室
    109年11月30日毒品證物鑑定分析報告1份、扣案物照片2張
    、臺灣尖端先進生技醫藥股份有限公司毒品原物鑑定實驗室
    109年11月30日毒品證物鑑定分析報告2份、證人乙○○之臺灣
    檢驗科技股份有限公司濫用藥物實驗室109/12/21、110/04/
    20濫用藥物檢驗報告(檢體編號：E0000000)各1份（見偵字
    卷第57頁至第65頁、第71頁至第78頁、第79頁至第81頁、第
    83頁、第85頁至第91頁、第93頁至第95頁、第141頁、第143
    、157頁、第145頁、第147頁至第149頁、第159頁、第161頁
    、第191、203頁至第205頁）在卷可參，足認被告之自白與
    事實相符，洵堪採為認定事實之依據。本案事證明確，被告
    犯行堪以認定，應依法論科。
　㈡本案事證明確，被告上開所為轉讓偽藥之犯行堪以認定，應
    予依法論科。
二、論罪科刑
　㈠按4-甲基甲基卡西酮為毒品危害防制條例第2條第2項第3款規
    定之第三級毒品，亦屬管制藥品管理條例第3條第2項之第三
    級管制藥品，而第三級管制藥品之製造或輸入，依藥事法第
    39條之規定，應向衛生福利部申請查驗登記，並經核領藥品
    許可證後，始得製造或輸入並為醫藥上使用，倘未經核准擅
    自製造者，依同法第20條第1款之規定，應屬偽藥。查被告
    持以轉讓乙○○毒品咖啡包之殘渣袋之外觀均係以類似咖啡隨
    身包袋方式呈現，並無藥品品名、製造廠商、仿單或藥品許
    可證字號等足以識別為合法製造之藥品等情，亦有前揭扣案
    物照片在卷可查，是依該毒品咖啡包之外觀，顯然可以得知
    非屬中央衛生主管機關核准製造之藥品，復無其他積極證據
    足認係自國外非法走私輸入（如係未經主管機關核准而擅自
    輸入者則屬禁藥），堪認應為國內違法製造之偽藥無誤。
　㈡又摻有上開偽藥成分之咖啡包為我國近年來查緝實務所常見
    ，且咖啡包未如海洛因、甲基安非他命等類毒品高價，其內
    亦常混用多種毒品或管制藥品以達上癮效果，擴散氾濫性極
    高，屬非依法律不得轉讓之違禁物，迭經電視新聞、報章雜
    誌及網際網路等大眾傳播媒體多所披露，政府亦極力宣導，
    被告既為智識正常之成年人，對於其所轉讓之含有上開偽藥
    成分之咖啡包係屬毒品危害防制條例所列管之第三級毒品，
    及在國內違法製造之偽藥，不得非法轉讓乙節，應無不知之
    理。
　㈢次按毒品危害防制條例第8條第3項之轉讓第三級毒品罪及藥
    事法第83條第1項之轉讓偽藥罪，同有處罰轉讓行為之規定
    ，故行為人明知為偽藥而轉讓予他人者，其轉讓行為同時該
    當於上開二罪，屬法條競合，應依重法優於輕法之原則，適
    用重法處罰。而藥事法第83條第1項轉讓偽藥罪之法定本刑
    為7年以下有期徒刑，得併科新臺幣（下同）5,000萬元以下
    罰金，相較於毒品危害防制條例第8條第3項轉讓第三級毒品
    罪之法定本刑為3年以下有期徒刑，得併科30萬元以下罰金
    為重，縱轉讓毒品達一定數量（依行政院98年11月20日行政
    院院臺法字第0980073647號令修正發布施行之「轉讓毒品加
    重其刑之數量標準」第2條第1項第3款規定，轉讓第三級毒
    品達淨重20公克以上）或成年人對未成年人或對明知為懷胎
    婦女而對之為轉讓行為，而應依毒品危害防制條例第8條第6
    項、第9條第1項、第2項規定加重其刑至二分之一者，仍輕
    於藥事法第83條第1項之法定本刑，依重法優於輕法之法理
    ，擇一適用藥事法第83條第1項轉讓偽藥罪處斷（最高法院1
    02年度台上字第2405號判決意旨參照）。是核被告所為，係
    犯藥事法第83條第1項之轉讓偽藥罪。
　㈣再按犯毒品危害防制條例第4條至第8條之罪於偵查及歷次審
    判中均自白者，減輕其刑，同條例第17條第2項定有明文。
    另按被告轉讓同屬禁藥之第二級毒品甲基安非他命（未達法
    定應加重其刑之一定數量）予成年人（非孕婦），經依法規
    競合之例，擇法定較重之藥事法第83條第1項轉讓禁藥罪論
    處，依罪刑相當、平等原則及寬厚刑事政策之立法目的，被
    告於偵查及審判中均自白，仍應適用毒品危害防制條例第17
    條第2項之規定減輕其刑（最高法院109年度台上大字第4243
    號裁定意旨可資參照），揆諸上開見解，行為人所為如同時
    構成轉讓偽藥罪以及轉讓毒品罪，雖因法條競合而論以轉讓
    偽藥罪，仍不排除適用毒品危害防制條例有關減刑規定之適
    用，是被告就上開犯行，於偵查中及本院審判時均自白犯罪
    ，自應依毒品危害防制條例第17條第2項規定，減輕其刑。
三、爰以行為人之責任為基礎，審酌被告無視政府杜絕毒品犯罪
    之禁令，明知其所持有毒品咖啡包含有之4-甲基甲基卡西酮
    成分，屬管制之偽藥暨第三級毒品，若濫行施用，將對施用
    者身心造成嚴重傷害，仍恣意為本案轉讓偽藥犯行，所為助
    長毒品氾濫，戕害他人身心健康，並危害社會治安及國家對
    於藥物安全之行政管理，行為誠屬不當，應予非難；惟念及
    被告轉讓之次數僅1次，所轉讓之毒品數量非鉅，且於偵審
    中尚坦承犯行之犯後態度，兼衡被告之犯罪動機、目的、手
    段、所生危害，及被告於本院審理中自承高中畢業之智識程
    度、目前失業、打雜工，需扶養1名未成年子女之家庭經濟
    生活狀況（見同上本院卷第247頁），並有被告提出之戶籍
    謄本（現戶全戶）影本1份在卷可參（見同上本院卷第257頁
    ）等一切情狀，量處如主文所示之刑，以示懲儆。又藥事法
    第83條第1項之法定最重本刑已逾5年，不符刑法第41條第1
    項得易科罰金之規定，故毋庸諭知易科罰金之折算標準，併
    此敘明。
四、沒收
　  扣案之如附表所示之咖啡包共7 包（驗前總毛重共計52.75
    公克，取樣0.232公克鑑驗用罄，驗餘總毛重共計52.518公
    克），以及盛裝前述咖啡包之外包裝袋及被告轉讓偽藥予乙
    ○○施用之咖啡包殘渣袋3包（1包金色惡魔熊、2包紅迷彩AAP
    E），其內同含微量4-甲基甲基卡西酮成分且難以析離，亦
    無析離之實益與必要，皆屬被告實行本件轉讓偽藥犯行所用
    之違禁物，均依刑法第38條第1 項之規定宣告沒收。
據上論斷，應依刑事訴訟法第299條第1項前段（本件依刑事判決
精簡原則僅記載程序法條），判決如主文。 
本案經檢察官甲○○偵查起訴，經檢察官許慈儀到庭執行職務。
中　　華　　民　　國　　111 　年　　8 　　月　　23　　日
                  刑事第二庭    審判長法　官  許必奇
　　　　　　　　　
　　　　　　　　　                    法  官  洪珮婷
　　　　　　　　　
　　　　　　　　　                    法  官  劉芳菁
上列正本證明與原本無異。
如不服本判決，應於送達後20日內敘明上訴理由，向本院提出上
訴狀，上訴於本院第二審合議庭 (應附繕本) 。其未敘述上訴理
由者，應於上訴期間屆滿後20日內向本院補提理由書「切勿逕送
上級法院」。
                                      書記官　汪承翰
中　　華　　民　　國　　111 　年　　8 　　月　　25　　日
附錄本案論罪科刑法條：
藥事法第83條
明知為偽藥或禁藥，而販賣、供應、調劑、運送、寄藏、牙保、
轉讓或意圖販賣而陳列者，處7年以下有期徒刑，得併科新臺幣5
千萬元以下罰金。
犯前項之罪，因而致人於死者，處7年以上有期徒刑，得併科新
臺幣1億元以下罰金；致重傷者，處3年以上12年以下有期徒刑，
得併科新臺幣7千5百萬元以下罰金。
因過失犯第1項之罪者，處2年以下有期徒刑、拘役或科新臺幣5
百萬元以下罰金。
第1項之未遂犯罰之。
附表：
編號 扣押物品名稱及數量 驗定結果 1 惡魔熊圖樣毒品咖啡混合包4包 惡魔熊圖樣混合包（内含黃色粉末）4包，隨機取1件進行分析，淨重7.362公克，使用量0.122公克，剩餘量7.240公克，檢出第三級毒品4-甲基甲基卡西酮，純度2.2％，純質淨重0.161公克。此案總收件數共4包，依委驗機關囑託進行抽樣分析並依其鑑定結果推估其總毛重33.05公克之4-甲基甲基卡西酮純質淨重為0.623公克 2 AAPE猿頭紅橘迷彩底毒品咖啡混合包3包 AAPE猿頭紅橘迷彩底混合包（内含黃色粉末）3包，隨機取1件進行分析，淨重4.90公克，使用量0.110公克，剩餘量4.790公克，檢出第三級毒品4-甲基甲基卡西酮，純度3.2％，純質淨重0.156公克。此案總收件數共3包，依委驗機關囑託進行抽樣分析並依其鑑定結果推估其總毛重19.70公克之4-甲基甲基卡西酮純質淨重為0.520公克